臺灣新北地方法院民事判決
110年度簡上附民移簡字第8號
原      告  李易諭  
被      告  陳駿騰  

上列當事人間請求侵權行為損害賠償事件，原告提起刑事附帶民
事訴訟，經本院刑事庭裁定移送前來（109年度審簡上附民字第3
號），本院於民國110年12月22日言詞辯論終結，判決如下：
    主      文
被告應給付原告新臺幣伍仟元及自民國一百零九年十一月二十五
日起至清償日止，按年息百分之五計算之利息。
原告其餘之訴駁回。
訴訟費用由被告負擔二十分之一，餘由原告負擔。
原告假執行之聲請駁回。
    事實及理由
一、原告主張：民國108年10月19日0時7分許，原告與訴外人即
    原告友人張芸熙行經被告位於新北市三重區三和路二段與中
    央北路口「三和夜市」之攤位前，被告所飼養之馬爾濟斯竟
    咬傷張芸熙，原告與被告理論過程中，被告基於公然侮辱之
    犯意，在上開不特定多數人均得共見共聞之攤位前，以「白
    癡喔」辱罵原告，使原告之名譽受損，而被告上開不法行為
    ，經臺灣新北地方檢察署（下稱新北地檢署）檢察官以109
    年度調偵字第1222號提起公訴，經本院刑事庭以109年度審
    簡字第635號判處被告罰金新臺幣（下同）2,000元，檢察官
    上訴後由本院刑事合議庭以109年度審簡上字5號駁回檢察官
    上訴而確定，仍可徵被告之辱罵行為已侵害原告之名譽。而
    原告始終未獲被告道歉及實質賠償，原告曾擔任廣告主角，
    具些許知名度，遭被告當街辱罵受害至深，故依民法第184
    條第1項前段、第2項及第195條之規定，請求被告給付精神
    上損害賠償10萬元等語，並聲明：㈠被告應給付原告10萬元
    ，及自起訴狀繕本送達翌日起至清償日止，按年息5％計算之
    利息。㈡願供擔保請准宣告假執行。
二、被告則以：事發當日伊配偶已不斷與原告及張芸熙道歉，但
    對方仍然不斷指責，伊一時氣憤才會脫口而出「白癡喔」等
    語。且事發當時為凌晨0時7分，夜市攤位多已收攤，伊攤位
    亦已蓋上帆布且無旁人在場，對於原告名譽權侵害非鉅，原
    告請求之精神慰撫金實屬過高等語，資為抗辯，並聲明：㈠
    原告之訴及其假執行之聲請均駁回。㈡如受不利判決，願供
    擔保請准宣告免為假執行。
三、得心證之理由：
  ㈠經查：被告有於108年10月19日0時7分在其位於三和夜市之攤
    位前對原告稱「白癡喔」等辱罵字眼，而被告前述不法行為
    ，經新北地檢署檢察官以109年度調偵字第1222號提起公訴
    ，本院刑事庭認被告犯公然侮辱罪，處罰金2,000元，現已
    確定等情，此為兩造所不爭執，且經本院調取109年度審簡
    上字第5號全卷核閱屬實，而可認定。而被告辱罵「白癡喔
    」等語，依一般社會通念即係對原告人格之之貶損，並帶有
    嘲諷而足以令人感到難堪、不快，足以毀損原告之名譽，是
    被告不法侵害原告之名譽人格權，殆無疑義。
  ㈡按因故意或過失，不法侵害他人之權利者，負損害賠償責任
    ；又不法侵害他人之身體、健康、名譽、自由、信用、隱私
    、貞操，或不法侵害其他人格法益而情節重大者，被害人雖
    非財產上之損害，亦得請求賠償相當之金額，民法第184條
    第1項前段、第195條第1項前段分別定有明文。本件被告於
    不特定多數人均可共見共聞之夜市攤位旁，以「白癡喔」之
    言詞辱罵原告，不法侵害原告之名譽人格權，則原告依上開
    規定請求被告負損害賠償責任，自屬有據。復按不法侵害他
    人之人格權，被害人受有非財產上損害，請求加害人賠償相
    當金額之慰撫金時，法院對於慰撫金之量定，應斟酌實際加
    害情形、所造成之影響、被害人痛苦之程度、兩造之身分地
    位經濟情形及其他各種狀況，以核定相當之數額（最高法院
    47年台上字第1221號、51年台上字第223號判決意旨參照）
    。本院審酌雙方僅因細故爭執，被告即在夜市攤位前對原告
    為前述侮辱言詞，實有不當，另衡酌被告辱罵原告之時間為
    凌晨0時，衡情已無相當人潮，其上開言詞所能傳播範圍，
    自較在網路或民眾聚集處為低，兼衡原告自述大學畢業之智
    識程度、現擔任研發工程師，月收約10萬元，名下有不動產
    之經濟狀況，及被告自述國中畢業之智識程度，現於夜市擺
    攤，月收入約3萬元，名下有不動產之經濟狀況，兼衡被告
    加害程度、原告所受之痛苦程度、兩造之生活狀況等一切情
    狀，認原告得向被告請求之精神慰撫金以5,000元為適當，
    逾此範圍之請求，則屬無據。
　㈢末按給付有確定期限者，債務人自期限屆滿時起，負遲延責
    任。給付無確定期限者，債務人於債權人得請求給付時，經
    其催告而未為給付，自受催告時起，負遲延責任。其經債權
    人起訴而送達訴狀，或依督促程序送達支付命令，或為其他
    相類之行為者，與催告有同一之效力，民法第229條第1項及
    第2項分別定有明文。又遲延之債務，以支付金錢為標的者
    ，債權人得請求依法定利率計算之遲延利息。但約定利率較
    高者，仍從其約定利率。應付利息之債務，其利率未經約定
    ，亦無法律可據者，週年利率為百分之5，民法第233條第1
    項及第203條亦有明文。查本件損害賠償之債無確定期限，
    又係以支付金錢為標的，則依前揭法律規定，原告就被告應
    給付之金額部分，自得請求自起訴狀繕本送達翌日起至清償
    日止，按週年利率5％計算之利息，而本件起訴狀繕本於109
    年11月24日送達於被告，有本院送達證書在卷可憑（見審簡
    上附民第7頁）。而被告迄未給付，則原告請求自起訴狀繕
    本送達被告翌日起即109年11月25日起，均至清償日止，按
    年息5％計算之法定遲延利息，核無不合，應予准許。
五、綜上所述，原告本於民法第184條第1項前段、第195條之規
    定，請求被告給付5,000元，及自109年11月25日起至清償日
    止，按年息5％計算之法定遲延利息，核屬正當，應予准許；
    至逾此範圍之請求，為無理由，應予駁回。
六、又原告係於刑事簡易訴訟程序第二審提起附帶民事訴訟，經
    裁定移送本院民事庭，屬民事第二審裁判，因本件訴訟標的
    金額未逾150萬元，不得上訴，於本院判決後即告確定，自
    無宣告假執行之必要，故原告假執行之聲請不能准許，應予
    駁回。
七、本件事證已臻明確，兩造其餘主張、陳述及所提之證據暨攻
    擊防禦方法，經核與判決結果無影響，毋庸再一一審酌，附
    此敘明。
八、訴訟費用負擔之依據：民事訴訟法第79條。
中　　華　　民　　國　　111 　年　　1 　　月　　12　　日
                  民事第五庭  審判長法　官  高文淵
　　　　　　　　　　　　　　　　　　
　　　　　　　　　　　　　　　　　　法　官  連士綱
　　　　　　　　　　　　　　　　　　
　　　　　　　　　　　　　　　　　　法　官　王　廷
以上正本係照原本作成。
本判決不得上訴。　
中　　華　　民　　國　　111 　年　　1 　　月　　12　　日
                                     書記官　張雅筑